臺灣高等法院臺中分院刑事判決　　　　　　　　　九十年度上更(一)字第四三八號
　　上　訴　人
　　即　被　告　乙○○
　　選任辯護人　張良銘
右上訴人因毒品危害防制條例案件，不服臺灣彰化地方法院八十八年度訴字第三四四
號中華民國八十八年六月三十日第一審判決（起訴案號：臺灣彰化地方法院檢察署八
十八年度偵字第二○九三號），提起上訴，經判決後由最高法院發回更審，本院判決
如左：
      主  文
原判決關於意圖販賣而持有第二級毒品及定應執行刑部分撤銷。
乙○○販賣第二級毒品，累犯，處有期徒刑柒年貳月，扣案之甲基安非他命貳拾伍包
（驗餘合計淨重壹伍伍點貳柒公克）沒收並銷燬之，電子磅砰壹台、空塑膠袋大袋玖
拾柒個、中袋玖拾壹個、小袋玖拾壹個，均沒收。
      事  實
一、乙○○曾因違反麻醉藥品管理條例案件，經原審法院判處有期徒刑六月確定，於
    民國八十六年四月二十四日執行完畢，仍不知悛悔，其因施用第二級毒品甲基安
    非他命（以下簡稱安非他命）花費過鉅，且適值無業，竟基於意圖販入安非他命
    轉售營利之犯意，於八十七年九月六日某時，在彰化縣溪湖鎮某處遊藝場內，向
    綽號「董仔」之不詳姓名男子，購得安非他命（驗餘淨重達一五五‧二七公克）
    後，於當晚上十時許，與友人陳玟茵、蘇炫云，共同前往彰化縣埔心鄉○○村鎮
    ○街一一一號高登汽車旅館二０九室投宿，其間乙○○並在房間內以其所有電子
    磅秤、空塑膠袋，分裝安非他命，以便零售。至當晚十一時五十分許，彰化縣警
    察局溪湖分局舊管派出所員警蔡奇青等人，因過濾旅客住宿名單，發現乙○○所
    駕駛之車輛車主有毒品前科，而前往該汽車旅館二０九室臨檢，乙○○匆促間將
    上開安非他命、電子磅秤、空塑膠袋等物藏放在床鋪底下，約過二分鐘後始將房
    門打開，蔡奇青等見乙○○等人神色慌張，察覺有異，始發現房內有上開安非他
    命等物而予查獲，並扣得乙○○所有為出售而持有之安非他命大、中、小包合計
    二十五包（驗餘合計淨重一五五‧二七公克）、供分裝安非他命以便販賣之電子
    磅砰一台、分裝安非他命用之空塑膠袋大袋九十七個、中袋九十一個、小袋九十
    一個。
二、案經彰化縣警察局溪湖分局報請台灣彰化地方法院檢察署檢察官偵查起訴。
      理  由
一、訊據上訴人即被告乙○○對於右揭時、地持有安非他命二十五包、電子磅秤一台
    、空塑膠袋一大包等物，而為警查獲之事實，固直承不諱，並有該等物品扣案可
    稽，復經本院傳訊查獲被告之警員蔡奇青、胡國仁到庭證述渠等因過濾旅客住宿
    名單，發現乙○○所駕駛之車輛車主有毒品前科，而前往該汽車旅館二０九室臨
    檢，臨檢時敲門聽到裡面有很慌張的聲音，並有一位女子一直說要怎麼辦！要怎
    麼辦！約二分鐘後有一女子來開門，員警察覺有兩個女孩神情緊張，始發現房內
    有上開安非他命等物而予查獲，被告還一直詢問蔡奇青你們怎麼知道等語屬實。
    惟被告否認有何販賣安非他命之行為，並辯稱：該毒品係向急需用錢綽號「董仔
    」之男子，以新台幣六萬元之廉價購得，準備分裝供己施用，並無販賣之意圖，
    亦非為販賣圖利而購入該安非他命云云。惟查：
  (一)上開為警方查扣之結晶體二十五包，均係甲基安非他命，合計淨重一五五‧二七
    公克之事實，業據法務部調查局檢驗明確，有該局檢驗通知書一件在卷可稽。該
    等安非他命驗餘淨重達一五五‧二七公克，且由被告於上訴本院前審時所書上訴
    理由狀內載明：「一次購足數月之份量」等語（詳見本院前審卷第六頁）觀之，
    足見該等安非他命數量頗鉅，顯非被告於數日之內所能施用完畢。次查，被告於
    警詢時供稱伊向綽號「董仔」之男子以每大包二萬五千元之價格購得上開安非他
    命等語（詳見偵查卷第十頁反面），於本院調查時又供稱伊向綽號「董仔」之男
    子購買之安非他命其中大包者原有八大包，所稱大包與扣案者相同，後來伊將其
    中兩大包分裝成九中包等語（詳見本院卷第四十四頁），則以每大包二萬五千元
    計算，其中之八大包至少需費二十萬元，相較於被告所供之前每次購買僅三至四
    萬元，被告本次向綽號「董仔」之男子所購之數量約為其於案發前所購五至六次
    餘所購之總量。被告以相異於前為供己施用而購買安非他命之習慣，大量購入安
    非他命，又持有為分裝用之電子磅秤、各式容量之大、中、小空塑膠袋，且被告
    於為警查獲前又正在分裝安非他命，亦據證人即當時與被告同處一室之陳玟茵、
    蘇炫云於警詢時證述明確（詳見偵查卷第十三頁正面、第十五頁正面），被告又
    無因缺貨而需一次大量購入囤積之情（詳如後述），足見被告係意圖營利而販入
    上開安非他命，並陸續分裝後，以便販賣，適因警方臨檢而被查獲。
  (二)被告與陳玟茵、蘇炫云於前揭時間，至高登汽車旅館二０九室投宿後，警方前來
    臨檢之前時，係在分裝安非他命，業據證人陳玟茵、蘇炫云於警詢時證述明確，
    已如前述，被告於本院調查時亦坦稱其將所購入之大包包裝其中兩包分裝成九中
    包，足見扣案之空塑膠袋係供分裝安非他命之用；而扣案之空塑膠袋經本院當庭
    勘驗，有大、中、小三種規格，數量依序為：九十七、九十一、九十一個，經記
    明筆錄可稽（詳見本院卷第一二三頁）。被告擁有如此大量之空塑膠袋顯係為販
    賣安非他命，而供分裝安非他命之用。被告雖辯稱扣案之安非他命一小包係伊沒
    有上班時一天的使用量，如果上班就需要二小包的量，為上班攜帶方便，所以才
    用一個中包裝兩小包的量云云。惟查，被告於警詢時供稱伊目前無業等語（詳見
    偵查卷第九頁正面），則被告又何須將之分裝成中包，所稱中包係供伊上班時一
    天所用之量云云，即非可採。再被告於警詢時供稱：「‧‧‧有大包、中包、小
    包之分，且六大包之重量每包十九點四公克、中包之重量每包約四公克、十小包
    之重量每包約二公克，都一樣？）此六大包重量為我向董仔購得已分裝好的，而
    九中包每包重約四公克為我所分裝‧‧‧‧而十小包每包約重二公克‧‧‧‧」
    ，被告將安非他命定量分裝，顯係方便出售，若為供自己吸食，又何須如此大費
    周章！且由上開中、小包每包之重量各約四公克、二公克觀之，扣案之電子磅秤
    應係作為分裝秤重之用，被告辯稱其因怕受騙，故購買時持以秤重，縱然屬實，
    亦不能認被告未以該電子磅秤作為分裝秤重之用。
  (三)被告雖於本院調查時辯稱：「（為何擁有如此大量之安非他命？於何時、地買的
    ？）我最後一次吸安非他命是在八十七年八月三十一日，因當初缺貨，我買不到
    ，剛好在九月六日那天我碰到「董仔」他說他急需用錢，那些安非他命他要便宜
    的賣給我，只要賣我六萬元，所以我才買的‧‧‧‧」、「因為我當時毒癮發作
    ，所以我在找毒品‧‧‧‧」云云（詳見本院卷第四二、四六頁）。惟查，被告
    於前揭時、地為警查獲後，經警採尿送驗，呈安非他命陽性反應，被告因有施用
    第二級毒品之行為，經原審法院裁定送觀察、勒戒等情，有彰化縣衛生局煙毒尿
    液檢驗成績書、原審法院八十七年度毒聲字第一○八一號裁定附於調閱之台灣彰
    化地方法院檢察署八十七年度偵字第八一一二號卷內可稽。按一般吸食或施打煙
    毒品（或麻醉藥品），八小時內約有百分之八十量於尿中排出，二十四小時後剩
    餘量之百分之九十再排出，七十二小時後仍有微量排出，而因人體代謝差異（即
    成癮者），其代謝時間慢，故於一百二十小時內，利用較具公信力之儀器（如氣
    相層析質譜儀）仍「可能」被檢測出，業經憲兵司令部八十年五月七日（八０）
    鑑檢字第一七四六號函釋在案。本案被告之尿液因未以氣相層析質譜儀檢驗，故
    依照上開函文所示，被告應於採尿前三日有施用安非他命之情事，應堪認定；另
    被告於原審亦供承其於被查獲前四天即八十七年九月二日有轉讓安非他命給陳玟
    茵、蘇炫云施用（被告所犯轉讓第二級毒品罪部分，經原審判處有期徒刑七月，
    被告上訴後，在本院前審撤回此部份之上訴而確定），足見被告於八十七年九月
    二日或三日間，仍有安非他命可供自己施用，甚而可轉讓他人施用，顯然被告並
    不缺乏安非他命施用；另由扣案物品中並無施用安非他命所需之玻璃管、過濾器
    等器具以觀，被告亦無因毒癮發作而急需施用毒品之情。被告辯稱因缺貨買不到
    安非他命云云，應非真實；況若當時安非他命缺貨，則奇貨可居，綽號「董仔」
    之男子，豈有反將安非他命廉售予被告之理！俱見被告所辯其一次大量購入安非
    他命緣由之不實。
  (四)依被告選任辯護人所提被告在中國信託商業銀行員林分行往來對帳單（詳見本院
    卷第六一、六二頁）所示，被告於八十六年十二月至八十七年四月間之金融卡消
    費金額依序為：十二萬七千零二十一元、二十四萬五千元、三萬五千元、二萬元
    、十一萬三千元，八十七年五月份無消費額、八十七年六月份消費額四百元、八
    十七年七月份無消費額、八十七年八月份消費額為七千零十四元；另被告於大村
    郵局所設一五三九─四帳號，自八十五年四月份起至案發前，除於八十七年七月
    八日存款一五○○○元，並於同日提款一五○○七元外，其餘各月存款僅數十元
    至二百餘元，亦有被告在該郵局之交易明細資料一份在卷可憑（詳見本院卷第一
    一一、一一四頁）。由以上資料顯示，被告於案發前經濟狀況日益困窘，且無工
    作，被告應無仍花費大量金錢購買安非他命以供己施用之可能，則其購入大量之
    安非他命顯係意圖營利，為供販賣之用。
  (五)被告雖曾於八十七年九月二日轉讓安非他命予陳玟茵、蘇炫云施用，惟時間係在
    本案之前，且次數僅有一次，業如前述；況陳玟茵、蘇炫云與被告係朋友關係（
    詳見偵查卷第四二頁），復據被告於警詢時所供：「我曾拿乙次安非他命給蘇炫
    云後我們一起吸食，沒有金錢交易」等語（詳見偵查卷第十一頁正面）。被告係
    在偶然與友人陳玟茵、蘇炫云等相聚之場合，提供安非他命供渠等施用，自不能
    據此進而推認被告於數日後之八十七年九月六日購買安非他命僅係為供己施用，
    上開被告轉讓安非他命予陳玟茵、蘇炫云之事實，尚不足為被告有利之認定。另
    被告於前揭時、地為警查獲後，經警採尿送驗，呈安非他命陽性反應，經本院推
    認其於採尿前三日有施用安非他命之情事，及被告嗣經觀察勒戒後因有繼續施用
    毒品之傾向，經原審法院裁定施以強制戒治，固亦有原審法院八十七年度毒聲字
    第一三九三號裁定附於調閱之前開卷宗內可憑，惟此僅能證明被告有施用安非他
    命，並觀察勒戒後經評定有繼續施用毒品之傾向，尚難據此而認被告大量購買安
    非他命係圖供自己吸食所用，當不足為有利於被告之認定。再證人陳玟茵於警詢
    時供稱伊不知道乙○○販賣安非他命，核係因陳玟茵與被告較不熟之故（詳見偵
    查卷第十三頁反面），所證尚難為有利於被告之認定；另證人蘇炫云於本院調查
    時所證乙○○曾告訴她扣案之安非他命是要買來自己吃的，亦係事後迴護被告之
    詞，並不足採。
  (六)查：販賣安非他命係屬重罪，乃眾所週知之事實，被告若非為圖販賣得利，又何
    須甘冒重罪處罰之危險，一次大量購入安非他命，且於買入之後隨即以電子榜秤
    定量分裝，以便零售，其有藉此圖得不法利益之犯意至明。事證已臻明確，被告
    所辯係事後卸責之詞，不足採信，其犯行堪以認定，自應依法論科。
二、按販賣毒品罪，並不以販入之後復行賣出為構成要件，但使以營利之目的，將毒
    品購入或將毒品賣出，有一於此，其犯罪即經完成，最高法院著有二十五年非字
    第一二三號判例可資參照。被告意圖營利而販入安非他命，所為係犯毒品危害防
    制條例第四條第二項之販賣第二級毒品罪。公訴人認被告係犯同條例第五條第二
    項意圖販賣而持有第二級毒品罪，惟意圖販賣而持有，乃指「意圖販賣」以外之
    原因而持有者（如因他人之贈與或寄藏而持有，嗣後始意圖販賣而持有），被告
    並非因其他原因而持有毒品，嗣始變易原持有之意思轉而意圖販賣，而被查獲，
    則公訴人所認自有未洽，惟起訴之基本社會事實相同，爰依法變更起訴法條。被
    告持有安非他命之低度行為應為販賣安非他命之高度行為吸收，不另論罪。查被
    告乙○○曾因違反麻醉藥品管理條例案件，經原審法院判處有期徒刑六月確定，
    於八十六年四月二十四日執行完畢之事實，有台灣彰化地方法院檢察署刑案資料
    查註紀錄表在卷足憑，其受有期徒刑執行完畢後，五年內再犯本罪，為累犯，應
    依法就法定刑中有期徒刑部分加重其刑。原審認被告犯罪事證明確，予以論科，
    固非無見，惟原判決認被告所為係犯毒品危害防制條例第五條第二項之意圖販賣
    而持有第二級毒品罪，已有未洽；又就扣案塑膠空袋之數量未詳予記載，僅記載
    一大包，尚未臻明確，亦有未合。被告上訴意旨否認犯罪，指摘原判決不當，固
    無理由，惟原判決關於意圖販賣而持有第二級毒品部分，既有上述可議之處，即
    屬無可維持，應由本院撤銷改判，執行刑部分亦因已失所附麗，應併予撤銷。爰
    審酌被告犯罪之動機、方法、販入之安非他命數量頗鉅，對國民身心健康將有嚴
    重之危害及被告犯後未能坦認犯行之之態度等一切情狀，量處如主文第二項所示
    之刑。扣案之安非他命（驗餘淨重一五五‧二七公克）係第二級毒品，應依毒品
    危害防制條例第十八條第一項前段宣告沒收並銷燬之；至扣案之電子磅砰一台、
    空塑膠袋大袋九十七個、中袋九十一個、小袋九十一個，係被告所有之物，業據
    被告供承在卷，且係供被告販賣安非他命之用，爰依刑法第三十八條第一項第二
    款規定宣告沒收。
據上論結，應依刑事訴訟法第三百六十九條第一項前段、第三百六十四條、第二百九
十九條第一項前段、第三百條，毒品危害防制條例第四條第二項、第十八條第一項前
段，刑法第十一條前段、第四十七條、第三十八條第一項第二款，判決如主文。
本案經檢察官甲○○到庭執行職務。
中      華      民      國      九十一  年      五    月    二十三      日
                                   臺灣高等法院臺中分院刑事第四庭
                                         審判長法  官  洪  耀  宗
                                               法  官  劉  登  俊
                                               法  官  江  德  千
右正本證明與原本無異。
如不服本判決應於收受送達後十日內向本院提出上訴書狀，其未敘述上訴之理由者並
得於提起上訴後十日內向本院補提理由書（均須按他造當事人之人數附繕本）。
                                                書記官  吳  麗  琴
中      華      民      國    九十一     年      五月   二十四   日
【附錄本案論罪科刑法條】
毒品危害防制條例第四條第二項：
製造、運輸、販賣第二級毒品者，處無期徒刑或七年以上有期徒刑，得併科新臺幣七
百萬元以下罰金。
                                                                        Ｆ
